【裁判字號】    99,訴,798
【裁判日期】    990910
【裁判案由】    妨害自由等
【裁判全文】
臺灣板橋地方法院刑事判決               99年度訴字第798號
公  訴  人  臺灣板橋地方法院檢察署檢察官
被      告  戊○○
            辛○○
            己○○
            壬○○
上列被告因妨害自由等案件，經檢察官提起公訴（98年度偵字第
19176 號），本院判決如下：
    主  文
戊○○共同以強暴，剝奪人之行動自由，累犯，處有期徒刑陸月
；又共同以強暴，剝奪人之行動自由，累犯，處有期徒刑柒月，
扣案之手銬壹付沒收。應執行有期徒刑拾壹月，扣案之手銬壹付
沒收。被訴共同恐嚇危害安全部分，無罪。被訴共同傷害部分，
公訴不受理。
辛○○共同以強暴，剝奪人之行動自由，累犯，處有期徒刑陸月
，如易科罰金，以新臺幣壹仟元折算壹日。扣案之手銬壹付沒收
。被訴共同恐嚇危害安全部分，無罪。被訴共同傷害部分，公訴
不受理。
己○○被訴共同剝奪他人行動自由及共同恐嚇危害安全部分，
均無罪。被訴共同傷害部分，公訴不受理。
壬○○被訴幫助共同剝奪他人行動自由及幫助共同恐嚇危害安全
部分，均無罪。被訴幫助共同傷害部分，公訴不受理。
    事  實
一、戊○○曾於民國九十三年間因違反毒品危害防制條例案件，
    經臺灣高等法院以九十四年度上訴字第二一二號判決判處有
    期徒刑一年二月，嗣經最高法院以九十四年度台上字第五０
    一四號判決駁回上訴確定（下稱甲案）；又因違反槍砲彈藥
    刀械管制條例案件，經本院以九十四年度簡上字第二０九號
    判決判處有期徒刑八月，併科罰金新臺幣六萬元確定（下稱
    乙案）；復因違反毒品危害防制條例案件，經本院以九十三
    年度易字第七四一號判決判處六月確定（下稱丙案）；另於
    九十四年間因違反毒品危害防制條例案件，經本院以九十四
    年度簡上字第七０四號判決判處有期徒刑一年確定（下稱丁
    案）；又因違反毒品危害防制條例，經本院以九十六年度訴
    字第二五九號判決判處有期徒刑十月確定（下稱戊案）；嗣
    上開罪刑經本院以九十六年度聲減字第四四一四號裁定就乙
    、丙、丁、戊案各減其宣告刑二分之一，並就乙、丙案件定
    應執行有期徒刑六月暨就丁、戊案定應執行有期徒刑十月（
    而就甲案聲請減刑部分駁回）確定；又於九十六年間因違反
    毒品危害防制條例案件，經臺灣士林地方法院以九十六年度
    易字第七九三號判決判處有期徒刑八月，減為四月確定，前
    揭罪刑經接續執行，於九十七年一月十五日因罰金繳清釋放
    出監執行完畢。辛○○曾於九十二年間因違反毒品危害防制
    條例案件，經本院以九十三年度訴字第六七號判決判處應執
    行有期徒一年四月確定；又因違反槍砲彈藥刀械管制條例案
    件，經本院以九十三年度訴字第二二三四號判決判處有期徒
    刑八月，併科罰金新臺幣五萬元確定；復於九十四年間因違
    反槍砲彈藥刀械管制條例案件，經臺灣高等法院以九十五年
    度上訴字第一七八０號判決判處有期徒刑一年六月，併科罰
    金新臺幣五萬元確定；嗣上開罪刑經臺灣高等法院以九十六
    年度聲減字第一五二四號裁定各減其宣告刑二分之一，並就
    有期徒刑部分定應執行有期徒刑一年八月確定，於九十六年
    九月三日縮刑期滿執行完畢。
二、緣戊○○於九十八年一月間遭真實姓名年籍不詳之人施以藥
    劑強盜其所有之BMW 廠牌自小客車，因懷疑丁○○為同夥之
    一，為追回被強盜之車輛，遂委請友人即真實姓名年籍不詳
    綽號「好厲害」之成年男子等人代為找尋丁○○，而與綽號
    「好厲害」及真實姓名年籍不詳綽號「信助」、「阿堯」等
    成年男子共同基於妨害自由之犯意聯絡，於九十八年三月六
    日下午某時，由「好厲害」打電話予丁○○佯稱有事洽談，
    並相約於臺北縣三重市某處碰面，待丁○○到達後，「好厲
    害」委請丁○○陪伊至臺北縣三重市○○街找朋友，兩人即
    共乘計程車至臺北縣三重市○○街某處後，隨即由戊○○、
    「好厲害」、「信助」、「阿堯」等人將丁○○強押上車牌
    號碼不詳之銀色BMW 自小客車載往桃園縣，途中「阿堯」、
    「好厲害」分別以徒手、持疑似槍柄之物毆打丁○○，嗣到
    達桃園縣八德市某處套房後，「阿堯」仍出手毆打丁○○（
    戊○○所涉共同傷害部分，業據丁○○於本院審理時撤回告
    訴），並以束帶綑綁丁○○之雙手，而以此強暴之方式剝奪
    丁○○之行動自由。嗣於翌日（即三月七日）丁○○撥打電
    話向其父親、友人甲○○、乙○○求援，甲○○及乙○○因
    而與「阿堯」相約在臺北縣新莊市「鴻金寶」大樓前交付款
    項用以抵償戊○○前揭遭強盜之財物，戊○○即駕車搭載「
    阿堯」、丁○○前往臺北縣新莊市，而丁○○於途中趁隙逃
    逸。
三、戊○○因丁○○遲未解決上開糾紛，另與「好厲害」、謝鎮
    及真實姓名年籍不詳綽號「阿全」之成年男子，共同基於妨
    害自由之犯意聯絡，於同年三月二十一日六時許，由戊○○
    帶同辛○○、「好厲害」、「阿全」等人前往丁○○所暫居
    友人庚○○位於臺北市○○區○○路58號3 樓之住處找尋丁○○，並在該處所由「好厲害」先後以徒手及持變壓器毆打
    丁○○後，戊○○見庚○○住處尚有其他人在賭博財物，即
    稱這裡人太多，令丁○○到外面談，丁○○不得已而依戊○○等人之指示跟隨上車，而由戊○○負責駕駛車牌號碼不詳
    之自小客車，辛○○坐於副駕駛座，「好厲害」與「阿全」
    則挾持丁○○坐於後座，並於行車途中，「好厲害」拿出手
    銬將丁○○雙手反銬，另戊○○並請辛○○尋找適合地點以
    解決上開糾紛，辛○○隨即以電話聯絡不知情之己○○情商
    找可以談事情之處所，經己○○撥打電話向不知情之友人壬○○商借其位於臺北縣三峽鎮○○路○段247 號之「蘇王宮
    神壇」與朋友談事情之使用，壬○○基於朋友情誼遂同意之
    ，辛○○得悉後即告知戊○○駕駛上開自小客車前往蘇王宮
    神壇，嗣於同日十時許戊○○等人抵達蘇王宮神壇後，即將
    丁○○帶往該處二樓房間，「好厲害」在二樓隨手拿取住於
    該處壬○○之妻丙○○所有晾放之胸罩綁在丁○○頭上用以
    遮避丁○○之雙眼，並與戊○○分別持棍棒毆打丁○○，致
    丁○○受有頭部外傷併頭皮撕裂傷、雙上肢鈍挫傷、雙腕擦
    傷之傷害（戊○○、辛○○所涉共同傷害部分，業據丁○○
    於本院審理時撤回告訴），而以此強暴之方式剝奪丁○○之
    行動自由。嗣丁○○於同日十五時四十分許，趁無人看管之
    際自二樓屋頂逃跑至臺北縣三峽鎮○○路○段205 號前向路
    人求援報警，經警方到場處理，並於蘇王宮神壇採集多枚可
    疑指紋送驗後而循線查獲。
四、案經丁○○訴由臺北縣政府警察局三峽分局移請臺灣板橋地
    方法院檢察署檢察官偵查起訴。
    理  由
一、有罪部分：
  (一)、查被告戊○○、辛○○對於下列各項證據方法之證據能力
      ，於本院審判程序終結前均表示無意見，本院審酌各項證
      據方法作成時之情況，認為並無不適當之情事，依刑事訴
      訟法第一百五十九條之五規定，均得作為證據，合先敘明
      。
  (二)、訊據被告戊○○固承認因懷疑丁○○乘伊睡著時開走伊的
      自小客車，而於九十八年三月六日當天有至桃園縣八德市
      某套房去找丁○○談車子之事，伊到時看到丁○○有先被
      打過的樣子，伊並要丁○○好好處理車子之事，之後是丁○○乘隙逃逸，及另於同年三月二十一日那天帶同辛○○
      、「好厲害」等人去庚○○住處找丁○○，並要求丁○○
      一起到外面談還車之事，之後由伊開車搭載辛○○、「好
      厲害」及丁○○，並請辛○○找適合場所談事情，經辛○○向朋友壬○○借得上開蘇王宮神壇，即驅車前往上開蘇
      王宮神壇，而在該處，伊與「好厲害」分別有持棍棒毆打
      丁○○，之後丁○○乘隙逃逸等事實，惟矢口否認有何妨
      害自由犯行，辯稱九十八年三月六日及同年三月二十一日
      兩次都沒有限制丁○○之行動自由，三月六日那天把丁○○帶走的人不是伊，伊是後來才出現的，伊去桃園載他們
      ，伊當時有跟丁○○說車子的事要好好處理，而丁○○也
      承認車子是他朋友牽走的，又三月二十一日那天是丁○○
      自己要跟他們走的云云。質之被告辛○○雖供認於九十八
      年三月二十一日有與被告戊○○、「好厲害」等人一起去
      庚○○住處找丁○○，並由伊出面向壬○○商借蘇王宮神
      壇讓被告戊○○與丁○○談事情，且陪同被告戊○○、「
      好厲害」、丁○○等人一起至蘇王宮神壇等事實，惟矢口
      否認有何妨害自由犯行，辯以伊沒有跟丁○○說到話，是
      丁○○自己要跟他們走的云云。經查：
    1.前揭事實，業據證人丁○○於偵查（詳偵查卷第93-96 、
      102、103 、165 、166 頁）及本院審理時結證（詳本院
      九十九年六月三十日審判筆錄）綦詳，雖其就遭人剝奪行
      動自由之過程中，究係遭何人以何工具毆打、及被上手銬
      之時間略有歧異，惟就前後兩次遭被告戊○○、「信助」
      、「阿堯」、「好厲害」、辛○○等人先後分別以毆打、
      束帶綑綁雙手、手銬反銬雙手等強暴方式剝奪行動自由之
      證述情節，則屬一致，且參酌如下證人之證述情節：
      (1)被告戊○○於偵查中證稱「我是真的有於士商路帶走丁○○，而且我也承認我有打丁○○，但是我是因為和他
        有恩怨關係才會這樣做的，但是我真的和在場的人都不
        熟，有打丁○○的人就是我、耗子、好厲害」、「（問
        ：你剛才不是說你並沒有將丁○○上銬？）不是我把他
        上銬的」（見偵查卷第228 頁）、「（問：到蘇王宮後
        的情形？）到達後就把丁○○帶上樓，是好厲害帶我上
        去的」、「（問：辛○○有沒有上二樓去？）他有上去
        一下」、「（問：他是怎樣上去一下的？上去的時間？
        上去是做何事？）細節我忘了，丁○○上二樓後，我和
        好厲害有打丁○○，辛○○上二樓時，有說這是他朋友
        的地方，不要給人家弄亂七八糟的，我說我知道了」（
        見偵查卷第271 頁）等語；
      (2)被告辛○○於偵查中證稱「（問：九十八年三月二十一
        日早上六點多，有無去士商路58號3 樓木瓜《即庚○○
        》的家裡把丁○○從該處帶走？）我當時有去士商路…
        」、「（問：為何為去蘇王宮？）是小獅《即被告戊○○》說要去的」、「（問：怎麼知道蘇王宮？）是我打
        電話聯絡己○○的，問說有沒有地方可以講事情」、「
        （問：為何要找己○○？）因為當時我看到丁○○頭已
        經流血了，當時是小獅叫我找個地方，想說找個隱密的
        地方，我臨時想到可以找己○○，因為當時我跟己○○
        走得比較近，所以才會想到要問他的…」、「（問：從
        士商路的木瓜家中至車上後的情形？）我坐在戊○○車
        上的副駕駛座，是由戊○○開車的，丁○○也有在該車
        上，另有一位『好厲害』的、另一位叫『哲少』的人，
        當時就只有一台車到蘇王宮」、「（問：聯絡己○○是
        在車上發生的嗎？）是在車上戊○○才叫我打電話給己○○的」、「（問：到蘇王宮後之情形？）到達後我們
        全部的人就上去了，我和己○○就下樓，己○○就介紹
        我跟宮主認識，宮主是在樓下，並且就和己○○、宮主
        坐在該處聊天，聊了蠻久的，是隨便聊，之後我又上去
        樓上，己○○也先後跟著上樓，上樓後我介紹戊○○和
        己○○認識，他們是講說是什麼事的樣子，介紹完後己○○就先走了，我過沒有多久也就走了」、「（問：你
        和己○○上樓後是做何事？）介紹完己○○和戊○○認
        識後，己○○就先走了，我上樓後沒有做什麼」等語（
        見偵查卷第259 、260 頁）；
      (3)證人乙○○於本院審理時結證稱「（檢察官問：你是否
        認識什麼人綽號是小獅？）剛剛在庭的人《即被告戊○○》，我不知道那個人的本名」、「（檢察官問：你跟
        本案被害人丁○○有何關係？）朋友」、「（檢察官問
        ：你是否記得你曾經於九十八年三月七日接過丁○○的
        電話，他要你替他籌錢？）有。當天上午丁○○好像欠
        人家錢，需要一筆錢，金額我忘記了，當時電話不是打
        給我的，是打給我朋友甲○○，我在旁邊，我聽不清楚
        ，丁○○好像要請呂昱安籌十萬元，那天是假日，銀行
        也沒有上班」、「（檢察官問：後來你們是否替丁○○
        籌錢？）甲○○好像有替他籌，不是我幫他籌的」、「
        （檢察官問：當天你有直接跟丁○○講到電話嗎？）當
        時電話用擴音的，我們三個人一起說話」、「（檢察官
        問：你當時有無詢問過丁○○為何要籌錢？）他說他欠
        人家一筆錢，我問他到底怎麼回事，他要我不要問這麼
        多，籌錢就是了，後來甲○○有打電話給丁○○的父親
        ，問他家人是否要處理，他家人表示沒有錢，甚至認為
        丁○○要騙錢，要我們不要理他。後來呂昱安有幫丁○○籌到錢，丁○○的電話是早上打的，到了下午的時候
        他又用公用電話打來說錢不用籌了，他人已經出來了」
        等語（見本院九十九年五月二十六日審判筆錄）；
      (4)證人甲○○於本院審理時結證稱「（檢察官問：綽號？
        ）呂哥」、「（檢察官問：阿魯米是何人？）也是我的
        綽號」、「（檢察官問：是否認識丁○○？）認識」、
        「（檢察官問：丁○○之前於九十八年三月的時候，有
        無打電話跟你籌錢？）他常常打電話跟我借錢」、「（
        檢察官問：你印象中有無一次，是你與乙○○在一起，
        他打電話跟你說要籌十萬元？）我記得有車子的事情，
        丁○○要我幫他處理」、「（檢察官問：當時的情形為
        何？）他是打電話給我的，他說看我是否可以幫他跟人
        家說車子不是他拿走的」等語（見本院九十九年六月三
        十日審判筆錄）；
      (5)證人庚○○於偵查中證述「當時丁○○在房內睡覺，戊○○帶辛○○進房間，他們是先用手打丁○○，我有阻
        止戊○○他們，並且說有事好好講不要這樣，丁○○和
        辛○○問丁○○車子的去向，丁○○是否有被上手銬我
        真的不記得了，之後丁○○就被戊○○他們帶下樓去了
        ，當時丁○○真的有被打…」等語（見偵查卷第166 、
        167 頁）；
      (6)證人丙○○即被告壬○○之妻於偵查中證稱於三月二十
        一日睡醒約十時許，上二樓拿衣服時有看到他們，當時
        有看到一個背對著她，坐在地上且手被手銬反銬在背後
        的人等語（見偵查卷第223 頁）；
      (7)證人蔡木中於本院審理時結證稱「（檢察官問：你與丁○○有何關係？）朋友」、「（檢察官問：九十八年三
        月，丁○○是否住在士林士商路58號3 樓住所？）是的
        ，他是借住」、「（檢察官問：你於九十八年三月二十
        一日上午六時左右，你有看到丁○○被別人帶走嗎？）
        我看到丁○○跟戊○○他們一起走的，他們在房間說事
        情，我們在外面跟朋友玩牌，玩一玩他們走出來說要走
        了，後來他們就一起離開了」、「（檢察官問：請提示
        偵卷第166 頁之九十八年十月三十一日證人庚○○之偵
        訊筆錄最後四行，你當時所述是否實在？《審判長提示
        並告以要旨》實在。當時丁○○在房間睡覺，戊○○、
        耗子他們進來，他們幾個人我不知道，他們進去房間裡
        面談事情，我就出來玩牌，戊○○他們又叫我進去，說
        他們是在說車子的問題，就是丁○○拿走一部戊○○Ｂ
        ＭＷ的車子，我說那時候我在北所我不知道這件事情，
        後來他們又繼續說，然後他們就一起離開了」、「（檢
        察官問：當時丁○○被何人打？）我進去房間的時候看
        到丁○○有傷，好像是在頭部，我看到他用手有摸頭，
        我沒有看到有血，他摸的位置是頭的側邊」等語（見本
        院九十九年五月二十六日審判筆錄）；
      (8)證人丙○○於本院審理時結證稱「（檢察官問：九十八
        年三月間，蘇王宮是否曾經發生有人去該處，遭限制自
        由警察到場調查之事？）是的」、「（檢察官問：九十
        八年三月二十一日當天，你是否在家看到事發經過？）
        沒有」、「（檢察官問：九十八年三月二十一日警察到
        場調查的事情，你見聞的事情為何？）我要出門之前，
        我有去樓上要拿衣服，時間大約是十一點的事情，我要
        去二樓拿衣服，我看到了一個男人被銬手銬坐在地上，
        他背對我」、「（檢察官問：你當時去樓上的時候，你
        看到那些人在做什麼事情？說什麼話？）我只知道坐在
        地上被銬手銬的人背對我，就這樣而已」、「（檢察官
        問：之後你有無再上樓？）沒有」、「（檢察官問：當
        天那些人為何會去你家二樓？）我不清楚」等語（見本
        院九十九年五月二十六日審判筆錄）。
      依上開證人之證述情節，可認證人丁○○於偵查及本院審
      理時證述於上開時、地，先後遭被告戊○○、好厲害、信
      助、阿堯等人及被告戊○○、被告辛○○、好厲害、阿全
      等人，分別以毆打、束帶綑綁雙手、手銬反銬雙手等強暴
      方式剝奪行動自由等情，即非子虛，應可採信。
    2.此外，並有被害人丁○○所提出之財團法人恩主公醫院診
      斷證明書一紙、監視錄影器翻拍畫面及照片二十二幀、現
      場圖、蘇王宮神壇及附近照片三十三幀附卷可稽，另警方
      於案發後至上開蘇王宮採集指紋，經電腦比對結果，現場
      所採集指紋，其中四枚與內政部警政署刑事警察局檔存被
      告戊○○指紋卡之左中指、右食指、右小指指紋及右手掌
      掌紋相符，此有內政部警政署刑事警察局九十八年四月八
      日刑紋字第0980045573號鑑驗書在卷為憑，亦徵被害人丁○○對被告戊○○妨害自由犯行之指證，為可採信。
    3.另本件事因係被告戊○○於九十八年一月間遭真實姓名年
      籍不詳之人施以藥劑而強盜其所有之BMW 廠牌自小客車，
      因懷疑丁○○為同夥之一，為追回被強盜之車輛，才先後
      於九十八年三月六日、三月二十一日找被害人丁○○追討
      車輛一節，為被告戊○○於本院審理時所供認，且經證人
      丁○○指證明確，堪信真實。而本件前揭兩次剝奪被害人
      丁○○之行動自由犯行中，「好厲害」均全程參與，其中
      三月六日係其主動打電話誘騙被害人丁○○外出，且前後
      兩次均出手毆打被害人丁○○，若其非受被告戊○○之請
      託授意，何以事不關己而主動實施前揭犯行，顯見其應係
      受被告戊○○之請託指示所為，被告戊○○難謂「好厲害
      」之作為與其無關。又被告辛○○既自承於九十八年三月
      二十一日與被告戊○○、「好厲害」等人一起去庚○○住
      處找丁○○，並由伊出面向壬○○商借蘇王宮神壇讓被告
      戊○○與丁○○談事情，且陪同被告戊○○、「好厲害」
      、丁○○等人一起至蘇王宮神壇等事實，而被害人丁○○
      在臺北市○○區○○路58號3 樓庚○○住處即遭「好厲害
      」分別以徒手及變壓器毆打，並經被告戊○○、被告辛○○、「好厲害」及「阿全」等帶上自小客車，而在被告戊○○駕車前往位於臺北縣三峽鎮○○路○段247 號蘇王宮
      神壇路途中，被害人丁○○亦遭「好厲害」銬上手銬，且
      於到達蘇王宮神壇後，被告戊○○及「好厲害」仍分別持
      棍棒毆打被害人丁○○，是被害人丁○○之行動自由確已
      遭受被告戊○○等人以強暴之方式剝奪之，雖被告辛○○
      未出手毆打被害人丁○○，惟其既陪同被告戊○○、「好
      厲害」及「阿全」等人至上開庚○○住處找被害人丁○○
      ，且於被害人丁○○遭「好厲害」毆打後經渠等四人挾持
      上車，復仍聽命被告戊○○之意找尋合適場所供被告戊○○與「好厲害」毆打被害人丁○○，要求被害人丁○○要
      處理車子之事等情以觀，被告辛○○與被告戊○○、「好
      厲害」、「阿全」等人間，就以強暴方式剝奪被害人丁○○之行動自由犯行，已互有犯意聯絡及行為分擔。
    4.綜上，被告戊○○、辛○○前揭辯詞，無非均係事後避就
      之詞，不足採信。被告戊○○、辛○○共同妨害自由犯行
      ，事證明確，均堪認定。
  (三)、查被告戊○○於九十八年三月六日與「好厲害」、「信助
        」、「阿堯」等人共同實施如事實欄二所示之犯行，核
      係犯刑法第三百零二條之剝奪他人行動自由罪，其與「好
      厲害」、「信助」、「阿堯」等成年男子間，就此部分犯
      行互有犯意聯絡及行為分擔，應論以共同正犯。又被告戊○○、辛○○於九十八年三月二十一日與「好厲害」、「
      阿全」等人共同實施如事實欄三所示之犯行，核均係犯刑
      法第三百零二條之剝奪他人行動自由罪，其二人與「好厲
      害」、「阿全」等成年男子間，就此部分犯行互有犯意聯
      絡及行為分擔，均為共同正犯。另被告戊○○所犯上開二
      罪間，犯罪時地互異，犯意各別，應分論併罰。次查被告
      戊○○、辛○○分別有如事實欄一所載之刑之執行紀錄，
      有臺灣高等法院被告全國前案紀錄表在卷可稽，其受有期
      徒刑執行完畢，五年以內故意再犯本件有期徒刑以上之罪
      ，均為累犯，應依刑法第四十七條第一項，各加重其刑。
      爰審酌被告戊○○、辛○○之素行、犯罪之動機、目的、
      手段、所生危害及犯罪後態度等一切情狀，分別量處如主
      文第一項、第二項所示之刑，並就被告戊○○部分定其應
      執行之刑，暨就被告辛○○部分諭知易科罰金之折算標準
      。至扣案之手銬一付係共犯「好厲害」所持有用以剝奪被
      害人丁○○行動自由所用之物，可認係共犯「好厲害」所
      有，應依刑法第三十八條第一項第二款之規定沒收之；另
      扣案之鐵鏈一條及球棒一支，並無證據證明係被告戊○○
      、辛○○或共犯「好厲害」、「阿全」所有供犯罪所用之
      物，及胸罩一件係證人丙○○所有，此據被告壬○○於警
      詢中供述甚詳（見偵查卷第8 頁），爰均不另為沒收之諭
      知，附此敘明。
二、公訴不受理及無罪部分：
  (一)、公訴意旨另略以：被告戊○○於九十八年三月六日下午某
      時許，由「好厲害」打電話給丁○○佯稱有事約其外出，
      兩人遂約於臺北縣三重市某處碰面，待碰面後「好厲害」
      請丁○○陪伊至臺北縣三重市○○街找朋友，兩人即共乘
      計程車至臺北縣三重市○○街某處後，隨即由戊○○、「
      好厲害」、「信助」、「阿堯」等人將丁○○強押上車牌
      號碼不詳之銀色BMW 自小客車載往桃園縣，途中「阿堯」
      、「好厲害」分別以徒手、持疑似槍柄之物毆打丁○○，
      於到達桃園縣八德市某處套房後，「阿堯」仍出手毆打丁○○），並以束帶綑綁丁○○之雙手，而以此強暴之方式
      剝奪丁○○之行動自由（此部分起訴書之所犯法條欄未雖
      論被告戊○○犯共同傷害罪，惟其起訴事實既已論及共同
      傷害之事實，且據告訴人丁○○於警詢中提起告訴，應可
      認起訴書就此部分事實係漏論被告戊○○涉犯刑法第二百
      七十七條第一項之傷害罪，先予敘明）。另被告戊○○與
      被告辛○○、被告己○○及「好厲害」、「阿全」等人先
      於九十八年三月二十一日六時許，由被告戊○○帶同辛○○、「好厲害」、「阿全」等人前往丁○○所暫居上開庚○○住處，並於該處廁所內毆打丁○○，而「好厲害」另
      持變壓器之插頭敲擊丁○○之頭部後，即由被戊○○駕駛
      BMW 車輛將丁○○載離該處，於途中，由被告辛○○撥打
      電話予被告己○○尋覓適合解決上開糾紛之地點，經被告
      己○○再撥打電話向被告壬○○商借其位於臺北縣三峽鎮
      ○○路○段247 號「蘇王宮神壇」之住處使用，被告壬○○竟基於幫助被告戊○○等人為妨害自由、傷害及恐嚇犯
      行之意思，同意提供其上開住處供被告戊○○等人使用，
      被告戊○○遂駕車前往壬○○上開住處，被告戊○○等人
      於抵達後即將丁○○強押至上開地點二樓房間內，以胸罩
      遮掩曾昱祈之雙眼，並向丁○○恫稱：「要拿出三百萬到
      五百萬元不等之款項來解決，不然要活埋」等語，致丁○○心生畏懼，戊○○、辛○○、「好厲害」等人並陸續持
      鋁棒、木棒或槍托毆打丁○○，致丁○○受有頭部外傷併
      頭皮撕裂傷、雙上肢鈍挫傷、雙腕擦傷之傷害。因認被告
      戊○○、辛○○均另涉犯刑法第二百七十七條第一項傷害
      罪、第三百零五條恐嚇罪；被告己○○涉犯刑法第二百七
      十七條第一項傷害罪、第三百零二條之剝奪他人行動自由
      罪、第三百零五條恐嚇罪；被告壬○○則係涉以幫助之意
      思參與被告戊○○、辛○○、己○○所犯上開罪名等語。
  (二)、被告被訴傷害罪部分：
      按告訴乃論之罪，告訴人於第一審辯論終結前得撤回其告
      訴，又告訴經撤回者，應諭知不受理之判決，刑事訴訟法
      第二百三十八條第一項、第三百零三條第三款分別定有明
      文。查告訴人丁○○告訴本件被告傷害部分，公訴人認係
      涉犯刑法第二百七十七條第一項之普通傷害罪，依同法第
      二百八十七條前段之規定，須告訴乃論。茲據告訴人丁○○當庭以言詞撤回傷害之告訴，此有本院九十九年六月三
      十日審判筆錄暨其提出之撤回告訴狀在卷可稽，依前揭說
      明，此部分應為不受理之判決。
  (三)、被告戊○○、辛○○、己○○被訴共同恐嚇、被告己○○
      被訴共同剝奪他人行動自由及被告壬○○被訴幫助共同剝
      奪他人行動自由、幫助共同恐嚇部分：
    1.按犯罪事實應依證據認定之，無證據不得認定犯罪事實，
      刑事訴訟法第一百五十四條第二項定有明文；次按認定犯
      罪事實，須依證據，而所謂證據，係指合法之積極證據就
      犯罪事實能為具體之證明者而言；又認定不利於被告之事
      實，須依積極證據，苟積極證據不足為不利於被告事實之
      認定時，即應為有利於被告之認定，更不必有何有利之證
      據，最高法院三十年上字第八一六號著有判例。又苟未能
      發現相當證據，或證據不足以證明，自不能以推測或擬制
      之方法，以為裁判基礎，此觀同院四十年度台上字第八六
      號判例意旨自明。又告訴人之指述，無非係以使被告受刑
      事追訴處罰為目的，有時難免故予誇大，自不得僅以告訴
      人之指述為唯一論據，仍應調查其他必要之證據，以查明
      是否與事實相符。
    2.訊據被告戊○○、辛○○堅決否認有何恐嚇被害人丁○○
      之犯行，均辯稱並無對告訴人丁○○嚇稱「要拿出三百萬
      到五百萬元不等之款項來解決，不然要活埋」等語；質之
      被告己○○、壬○○分別堅詞否認有何共同妨害自由、恐
      嚇犯行、幫助共同妨害自由、幫助共同恐嚇犯行，被告己○○辯以當天早上九點多是被告辛○○打電話說要找地方
      談事情，伊才跟被告壬○○借他的蘇王宮神壇，認那是公
      共場所，後來被告辛○○一行五人快十點到達蘇王宮神壇
      後，其他人就上二樓，伊只認識被告辛○○，伊有跟被告
      辛○○、壬○○在一樓聊了一下，有講到債務糾紛，欠錢
      是人是誰伊不了解，詳細情形亦不了解，伊曾上至二樓一
      下有見到有人被打，後來伊十一點多就離開了等語；被告
      壬○○辯稱當天是被告己○○打電話來說要借地方談事情
      ，但沒有說明要談何事，他們到達後就上二樓，伊人都在
      一樓，不知道二樓發生何事等語。經查：
      (1)被告戊○○、辛○○、己○○所涉共同恐嚇及被告壬○○所涉幫助共同恐嚇部分：
        告訴人丁○○雖於警詢中曾指述「當天他們將我眼睛矇
        住銬上手銬，輪流持棒球毆打我身體多處，或用槍托敲
        我頭部，致身體多處成傷，並說要活埋等語，並要我拿
        三百至五百萬元出來擺平」等語（見偵查卷第16頁），
        及於偵查中檢察官訊問「在警詢時說在士林被押走時，
        有人說要活埋，並要你拿出三、五百萬擺平，有無此事
        ？」時答稱「是好厲害及小獅講的…」（見偵查卷第10
        2 頁），惟於本院審理時結證稱「好厲害」並無說要多
        少錢才能解決，也沒有說不拿錢會這樣，也沒有看到槍
        等語（詳本院九十九年六月三十日審判筆錄），是證人
        丁○○就是否遭恐嚇一節，先後證述不一，已有瑕疵，
        而被告既均堅決否認此部分犯行，且證人丁○○於本院
        審理時已明確證稱並無恐嚇情事，是此部分尚難僅憑證
        人丁○○於警詢、偵查中之單一指述，即遽認被告戊○○、辛○○、己○○有共同實施此部分之恐嚇犯行及被
        告壬○○有何幫助共同恐嚇之犯行。
      (2)被告己○○所涉共同妨害自由及被告壬○○所涉幫助共
        同妨害自由部分：
        查被告己○○、壬○○自警詢、偵查迄本院審理時均堅
        決否認有何公訴人所指訴之犯行，被告己○○於警詢中
        供稱九十八年三月二十一日伊起床後，被告辛○○打電
        話給伊說要到三峽泡茶，伊就打電話給壬○○說等一下
        要到蘇王宮聊天泡茶，後與被告辛○○相約在三峽鎮○○路○段247 號蘇王宮見面，被告辛○○到蘇王宮時是
        開一輛白色BMW 轎車，共五人到場，我就帶辛○○上該
        址聊天，伊約十二時伊就離開蘇王宮，所以伊不知道辛○○與另四名男子在該址做何事等語（詳偵查卷第9-14
        頁）；於偵查中證稱「（問：你有無告知壬○○你們來
        蘇王宮做何事？）我是跟壬○○說找朋友來泡茶」（見
        偵查卷第199 頁）、「（問：你到底到蘇王宮要談何事
        ？）事實上談何事我不知道，是我打電話給壬○○的沒
        錯」、「（問：是誰告訴你要到蘇王宮談事情？）是辛○○」等語（見偵查卷第228 頁）。被告壬○○於警詢
        中供稱就本案沒有參予、「本案是我一位友人綽號『潘
        ㄟ』經警查證為『己○○』，於今日《二十一》日約七
        時許撥我的電話稱：說要談事情需借我家二樓使用，因
        己○○是我三哥的朋友，所以才答應他約十時許，見他
        帶二位不認識的朋友一同前來，我在一樓擦拭神桌，只
        見他們上樓去，之後我與妻子一同回娘家…」等語（見
        偵查卷第7 頁反面）；於偵查中證稱「（問：當天為何
        丁○○會到蘇王宮？）當日九時許己○○有打電話給我
        ，他說要說事情，但是沒有跟我講是何事」、「（問：
        他們到蘇王宮是做何事？）就是要講事情」、「（問：
        之後情形？）己○○九點多，約在通話後半小時後，有
        帶二個我不認識的人來，之後就上樓了，因為我當時在
        樓下，當時該二人是跟己○○一起上樓，而且上樓前，
        其中一人有去買飲料」、「（問：上樓後，還有其他人
        到場嗎？）沒有，我是在十時許離開的」等語（見偵查
        卷189 、190 頁）。經查：
        被告戊○○於本院審理時供陳本案跟被告己○○、蘇
          友政都沒有關係，當初是伊麻煩被告辛○○看能不能
          找個地方，然後才找到被告己○○，被告己○○才找
          被告壬○○等語（詳本院九十九年六月三十日審判筆
          錄第35頁），被告辛○○則供述伊當初是透過被告潘
          仁益跟被告壬○○借地方，他都不知情等語（見本院
          九十九年四月二十一日準備程序筆錄第7 頁），而被
          告辛○○於偵查中證稱「（問：為何為去蘇王宮？）
          是小獅《即被告戊○○》說要去的」、「（問：怎麼
          知道蘇王宮？）是我打電話聯絡己○○的，問說有沒
          有地方可以講事情」、「（問：聯絡己○○是在車上
          發生的嗎？）是在車上戊○○才叫我打電話給己○○
          的」、「（問：到蘇王宮後之情形？）到達後我們全
          部的人就上去了，我和己○○就下樓，己○○就介紹
          我跟宮主認識，宮主是在樓下，並且就和己○○、宮
          主坐在該處聊天，聊了蠻久的，是隨便聊，之後我又
          上去樓上，己○○也先後跟著上樓，上樓後我介紹黃
          盟凱和己○○認識，他們是講說是什麼事的樣子，介
          紹完後己○○就先走了，我過沒有多久也就走了」等
          語（見偵查卷第259 、260 頁）；於本院審理時亦結
          證稱「（檢察官問：九十八年三月二十一日當天，你
          有前往蘇王宮神壇嗎？）有」、「（檢察官問：當時
          你是如何過去的？跟何人過去的？）戊○○開車，他
          開車載我、丁○○、好厲害過去」、「（檢察官問：
          那個地方是何人的？）在庭的最後一個被告的，那個
          人我不認識。當天是因為要幫戊○○找地方，讓曾昱
          旂講事情，我打電話給己○○，己○○再打給最後一
          個被告。我是從庚○○離開的車上打電話的，戊○○
          問我現在有無地方讓他們講事情，我想說車子這麼貴
          ，我就打電話己○○，請他再聯絡壬○○才找到地方
          ，再去三峽蘇王宮」、「（檢察官問：你打電話給潘
          仁益的時候，你是如何跟他說的？）我就說你們那邊
          有沒有地方讓我們講這件事情，他問什麼事情，我就
          說有我有一個朋友叫小獅，他的車子被人家牽走，他
          要找一個沒有人的地方講這件事情，他說好幫我找找
          看，那通電話就直接約好在三峽」、「（檢察官問：
          你當時跟其他人到三峽的時候，你們是如何進去蘇王
          宮神壇的？）他們旁邊有小門，己○○帶我們走小門
          進去的。己○○是在門口等我們，除了他沒有人等我
          們」、「（檢察官問：場所的所有人是否有在？）只
          有己○○一個人」、「（檢察官問：你們當時是如何
          到二樓的？）己○○帶我們走，旁邊有一個小樓梯帶
          我們到二樓最後面」、「（檢察官問：何人走在前面
          ？後面？）我不記得了。因為是我打給己○○的，所
          以他走在前面」、「（檢察官問：你們上樓之後，你
          後來有跟壬○○他們碰面嗎？）有。他們在樓下，就
          是壬○○、己○○在樓下，我就跟己○○一起下樓，
          他介紹壬○○是屋主，我們就在下面泡茶，小獅他們
          就在二樓講車子的事情」、「（檢察官問：你說你後
          來跟己○○、壬○○在一樓聊天，你聊天時到底有無
          說到丁○○有發生什麼事情會被帶過來？）有。曾昱
          旂把小獅的車子牽走，他過來之後他們都在上面，潘
          仁益就帶我認識蘇王宮的屋主」、「（檢察官問：在
          你們到了三峽下車時，丁○○身上有無任何束縛？有
          無受傷？）他沒有受傷，至於有無束縛我不知道，因
          為我沒有看到」、「（審判長問：當天你到蘇王宮神
          壇的時候，己○○有無到二樓？）他有介紹我認識蘇
          友政，當時丁○○他們都在樓上。我是打電話給潘仁
          益，後來我們到的時候，己○○就直接帶我們上二樓
          ，後來他帶我們下樓，我們在樓下跟壬○○聊了一下
          」、「（審判長問：己○○帶你們上樓後，你們有無
          再上二樓？）只有我又上二樓，己○○就走掉了」等
          語（見本院九十九年六月三十日審判筆錄），核被告
          戊○○、辛○○上開所供情節大致相符，雖被告謝鎮
          鴻以電話請託被告己○○找地方要談事情，然本件並
          無直接證據證明被告辛○○請託被告己○○找個地方
          談事情時，曾對被告己○○說明其與被告戊○○、「
          好厲害」等人強押告訴人丁○○之過程及找場所係為
          用以供處置告訴人丁○○等情，從而，自難遽以認被
          告己○○向被告壬○○商借蘇王宮神壇時，被告蘇友
          政係基於幫助被告戊○○等人實施妨害自由犯行之意
          思而提供場所。
        另參酌被害人丁○○於警詢中指稱：「…我沒有看到
          壬○○及配偶丙○○等人，己○○是後來才到現場，
          他沒有打我及出言恐嚇我」等語（見偵查卷第16頁）
          ，及於偵查中證稱「（問：你到的時候《指到蘇王宮
          》，你有無看到己○○？）我不知道，因為我是直接
          被帶上二樓的，阿全及好厲害有和我一起上樓…潘仁
          益如何到的我不知道」、「（問：上樓後有無看到潘
          仁益上樓？）因為我眼睛被矇住沒有看到，所以我不
          知道他有無上二樓」、「（問：有無看到壬○○？）
          我也是因為眼睛被矇住，所以沒有辦法看到，所以我
          也不知道他有無上二樓」等語（見偵查卷第225 、22
          6 頁），是依被害人丁○○先後之指證，至多僅能證
          明其遭被告戊○○、辛○○、「好厲害」及「阿全」
          共同剝奪行動自由，尚難以其指訴即認被告己○○與
          被告戊○○、辛○○等人間有何妨害自由之犯意聯絡
          ，及被告壬○○有何幫助共同妨害自由之犯意。
        至證人丙○○於偵查及本院審理時雖證稱伊於九十八
          年三月二十一日上午約十時或十一時許上二樓拿衣服
          時看到一個坐在地上被銬手銬的人背對我，被告潘仁
          益有提到叫伊不要把小孩帶去二樓等語（詳偵查卷第
          22 3頁、本院九十九年五月二十六日審判筆錄），惟
          此係被告戊○○等人已到達蘇王宮二樓以後之事，而
          被告己○○並未對被害人丁○○毆打或施以其他強暴
          行為，且依被告辛○○、己○○前揭供述，渠等於電
          話中僅稱要談事情或泡茶，並未言及被害人丁○○係
          如何遭剝奪行動自由及欲將之如何處置，則被告蘇友
          政於同意被告己○○借用蘇王宮時自亦屬不知被告曾
          昱旂究係遭遇何事，雖被告辛○○在到達蘇王宮後曾
          在一樓與被告己○○、壬○○聊到被害人丁○○與被
          告戊○○間之債務糾紛，及被告己○○事後在二樓現
          場曾見被害人丁○○有被毆打及因而告知證人丙○○
          不要讓小孩上二樓，然依當時情勢，衡情恐難期待被
          告己○○有何積極阻止之作為與義務，自難以被告潘
          仁益事後之姑息或漠視，及被告壬○○於被告戊○○
          等一行人到達後始約略知悉有債務糾紛一節，即推斷
          被告己○○與被告戊○○、辛○○、「好厲害」、「
          阿全」等人間就剝奪被害人丁○○行動自由一事有何
          犯意聯絡，並已此推測被告壬○○係基於幫助被告黃
          盟凱等人實施妨害自由犯行而提供場所以遂渠等之犯
          行。
    3.綜上所述，本院綜合卷證資料，對於公訴意旨所指被告戊○○、辛○○、己○○共同恐嚇、被告己○○共同妨害自
      由、被告壬○○幫助共同恐嚇及幫助共同妨害自由等犯行
      ，客觀上既尚未達於通常一般人均不致有所懷疑，而得確
      信其犯罪事實之程度，依「罪證有疑，利於被告」之法則
      ，即應作有利於被告之認定。此外，復查無其他積極證據
      足資證明被告戊○○、辛○○、己○○、壬○○有何公訴
      人所指此部分犯行，既不能證明被告犯罪，依法就公訴人
      所訴之此部分犯行均應為無罪之諭知。
據上論結，應依刑事訴訟法第二百九十九條第一項前段、第三百
零一條第一項、第三百零三條第三款，刑法第二十八條、第三百
零二條第一項，第四十七條第一項、第四十一條第一項前段、第
五十一條第五款、第三十八條第一項第二款，刑法施行法第一條
之一第一項、第二項，判決如主文。
本案經檢察官張世聰到庭執行職務。
中    華    民    國    99    年    9     月    10    日
              刑事第九庭    審判長法  官  李幼妃
                                  法  官  張紹省
                                  法  官  鄭凱文
以上正本證明與原本無異
如不服本判決應於送達後10日內向本院提出上訴狀
                                  書記官  廖貞音
中    華    民    國    99    年    9     月    10    日

司法院資訊處製作；財團法人民間司法改革基金會備份。
